【裁判字號】    99,交抗,2105
【裁判日期】    991125
【裁判案由】    違反道路交通管理處罰條例
【裁判全文】
臺灣高等法院交通事件裁定            99年度交抗字第2105號
抗  告  人
即受處分人  蕭雙富
上列抗告人因違反道路交通管理處罰條例案件，不服臺灣新竹地
方法院99年度交聲字第326號，中華民國 99年10月29日裁定（原
處分案號：竹監新四字第裁51-HD0000000號），提起抗告，本院
裁定如下：
    主  文
抗告駁回。
    理  由
一、原裁定意旨略以：異議人即受處分人蕭雙富於民國 99年3月
    27日17時4分許，駕駛其妻楊月燕名下之車號7927-FV號自用
    一般小客車，行經臺中縣新社鄉中興嶺圓環處時，因「不按
    遵行之方向行駛」、「違反處罰條例之行為，拒絕停車接受
    稽查而逃逸」等交通違規，經員警掣單對車主楊月燕舉發，
    經受處分人於99年4月7日向原處分機關提出交通違規陳述單
    及查詢單，申訴請求除對員警舉發有所不服，並表明其係上
    開車輛之駕駛人，原處分機關依原舉發單位調查結果，雖仍
    認有前開違規行為，惟查明受舉發之違規行為應可歸責於受
    處分人，認係受處分人違反道路交通管理處罰條例第45條第
    1款、第60條第1項之規定，遂依同條例第85條第 1項之規定
    ，對受處分人裁處罰鍰各新臺幣9百元及3千元、並依同條例
    第63條第1項之規定，各記違規點數1點。總計受處分人本件
    2項交通違規行為案罰鍰共計3千9百元，並記違規點數2點。
    原處分核無違誤，受處分人之異議為無理由，應予駁回等語
    。
二、抗告意旨略以：員警本來就須負舉證之責，其未提出監視器
    錄影證據以證實舉發當時有無攔檢動作，無法令人信服。伊
    如果要逃逸，第一個路口右轉即可，何必到員警面前再欄檢
    不停。伊在原審法院審理時稱伊沒有搖下車窗，係因事隔數
    月，已無法記得有無搖下車窗，不能據此說伊說謊。伊希望
    傳喚當時在現場被開單之徐昌瑜，如員警有攔停動作，他應
    會看見，懇請鈞院查明真相云云。
三、按汽車駕駛人，不按遵行之方向爭道行駛者，處6百元以上1
    千 8百元以下罰鍰；又駕駛汽車有違反道路交通管理處罰條
    例之行為，經交通勤務警察或依法令執行交通稽查任務人員
    制止時，拒絕停車接受稽查而逃逸者，除按各該條規定處罰
    外，處3千元以上6千元以下罰鍰；且汽車駕駛人有上開條例
    第45條第1款、第60條第1項之情形，除依原條款處罰外，並
    予各記違規點數一點，道路交通管理處罰條例第45條第 1款
    、第60條第1項、第63條第1項第 1款分別定有明文。次按本
    條例之處罰，受舉發違反道路交通管理事件之受處罰人，認
    為受舉發之違規行為應歸責他人者，應於舉發違反道路交通
    管理事件通知單應到案日期前，檢附相關證據及應歸責人相
    關證明文件，向處罰機關告知應歸責人，處罰機關應即另行
    通知應歸責人到案依法處理，上開條例第85條第 1項復有明
    文。
四、本院經查：
  (一)本件抗告人即受處分人蕭雙富於民國99年3月27日17時4分許
    ，駕駛其妻楊月燕名下之車號7927─FV號自用一般小客車，
    行經臺中縣新社鄉中興嶺圓環處時，不按遵行之方向行駛，
    且駕駛汽車違反處罰條例之行為，拒絕停車接受稽查而逃逸
    等交通違規等情，業據證人即舉發員警周正仁於原審法院訊
    問時證述：「當時我在路口取締一輛逆向行駛的機車，替代
    役男謝建偉吹哨子，我也有看到異議人逆向往臺中方向行駛
    ，我看到後，異議人倒車，謝建偉問我要不要過去攔下來，
    我說不用，等他過來，如果車牌號碼沒看到的話，回去再調
    監視錄影器，異議人倒車後繞著順行方向，這時我就沒看到
    ，謝建偉攔停，對方不停，車上副駕駛座女性乘客向謝建偉
    點頭示意，車子就走了，我們怕現場會記錯車牌號碼，所以
    回去再看監視錄影，查明車號，再予舉發；而我當時雖在攔
    停別台車，但有聽到謝建偉吹哨子，直覺反應就會看他，才
    見到謝建偉攔停異議人，異議人違規是事實」等語（原審卷
    第30頁背面、第31頁參見），復據證人謝建偉即當天在現場
    協助執勤替代役男於原審法院訊問時證稱：「當天我有幫忙
    取締本件違規，異議人當時已經逆向違規，我吹哨鳴笛，異
    議人停下來倒車，再順著新五村順行方向往臺中下去，異議
    人從我面前經過，我再吹一次哨子攔他，異議人仍沒停下來
    ，副駕駛座女性乘客把車窗搖下來跟我點頭示意，之後車子
    就走了，當時我有記下車號，但不確定是否正確，回去查了
    監視器後才開單」等語（原審卷第31頁）明確，並有證人結
    文、現場照片、監視錄影翻拍照片、員警工作紀錄簿、臺中
    縣警察局中縣警交字第 HD0000000號舉發違反道路交通管理
    事件通知單、交通部公路總局新竹區監理所新竹監理站竹監
    新四字第裁51-HD0000000號違反道路交通管理事件裁決書、
    臺中縣警察局東勢分局99年4月29日中縣東警交字第0990005
    084號函等影本附卷（原審卷第10頁、第12頁、第 24頁至第
    28頁、第33頁、第34頁、第42頁參見）可稽，是抗告人不按
    遵行之方向行駛，及拒絕停車接受稽查而逃逸之違規事實，
    洵堪認定。
  (二)抗告人抗告意旨雖辯稱員警本來就須負舉證之責，未提出監
    視器錄影證據以證實舉發當時有無攔檢動作，無法令人信服
    云云，惟按交通警察掣單舉發違反道路交通管理處罰條例所
    列之違規事實，本質上為行政處分，係公務員基於職務上之
    權力，依法就特定之具體事件所為之具公法上效果之單方面
    行政行為，基於公務員為公法上行為具有公信力之原則，該
    行政行為當可被推定為真正，其據以依法處分之事實認定亦
    為正確無誤，若謂公務員一切行政行為均需預留證據以證其
    實，則國家行政勢必窒礙難行，是若無證據足資證明執勤員
    警之舉發有誤或有捏造事實違法取締之情事，則執勤員警本
    其維護交通秩序、安全職責所為之舉發，自應受到合法、正
    確之推定。再者，按交通違規行政爭訟之舉證責任原理，應
    與民事訴訟之舉證責任原理相類似，亦即基本上應就行政機
    關與人民所各自主張有利於己之事實，分配其應盡之舉證責
    任。另按法院受理交通事件，準用刑事訴訟法之規定；其處
    理辦法，由司法院會同行政院定之，道路交通管理處罰條例
    第89條定有明文。又聲明異議案件之處理，除準用刑事訴訟
    法有關規定外，依道路交通案件處理辦法之規定處理之；交
    通法庭就聲明異議之案件，必要時得訊問受處分人及其他關
    係人，並得傳喚證人，命行鑑定，實施勘驗，亦為該辦法第
    4條第2項及第16條所明定。是依現行法律規定，法院處理交
    通事件，並不限於科學儀器所採證據，惟仍須就事件所涉相
    關證據資料，包括供述及非供述證據，依據證據法則，憑以
    認定行為人交通違規行為之有無。因此，抗告人如爭執違規
    事實是否存在，非不得由法院傳喚舉發稽查之員警充作證人
    ，於命具結後訊問之，以查明違規事實是否存在，要非必須
    以舉發當時拍照或錄影取證為唯一採證方式。本案抗告人違
    規事實，業據證人即舉發員警周正仁於原審法院就當天舉發
    之經過情形證述綦詳，且其所證情節核無矛盾、齟齬暨違背
    經驗、論理法則之情況，是舉發員警之證言堪以採信，並足
    以認定抗告人之上開違規。何況，證人僅係因執行勤務而舉
    發本案，與抗告人並無宿怨，當無甘冒觸犯偽證罪責，蓄意
    構詞誣陷之理，其於具結後所為之證述已足擔保其真實性及
    憑信性，自不能單以員警未提示舉發當時之錄影帶或提出其
    他證據，即否定抗告人之違規事實。抗告人抗告意旨雖指摘
    原裁定有諸多與事實不符之處，然其迄未提出任何證據，以
    實其說，亦未就證人即員警周正仁之舉發有誤提出相關證據
    以供調查，本院復查無其他證據足資證明上開證人有捏造事
    實違法取締之情事，抗告人空言指摘該員警所述不實，且未
    提出錄影帶以證實舉發當時之情況，誤認伊拒絕攔檢不停云
    云，委無可採。至於抗告人另聲請傳喚當時在現場被開單之
    徐昌瑜以證明員警有無吹哨攔停之事實，惟據抗告人於原審
    法院審理時自承謂：「當時我人生地不熟，我誤闖單行道，
    替代役男『吹哨子』，我才知道違規，就稍微倒車，順著圓
    環繞，又繞過替代役男面前就離開」等語（原審卷第32頁參
    見），可知抗告人當時已知悉有替代役男吹哨攔停之事，卻
    未因此停車，而係繞過替代役男面前後離開，此與舉發員警
    周正仁及替代役男謝建偉於原審法院訊問時所述均相符，則
    抗告人違規事實已臻明確，自無再傳喚該證人之必要，併此
    敘明。
  (三)綜上，抗告人確有不按遵行之方向行駛，且駕駛汽車違反處
    罰條例之行為，拒絕停車接受稽查而逃逸之違規行為，原審
    法院因認原處分機關就抗告人之上開違規行為，依據道路交
    通管理處罰條例第85條第1項、第45條第1款、第60條第1項
    之規定，對抗告人裁處罰鍰各新臺幣9百元及3千元，並依同
    條例第63條第1項之規定，各記違規點數1點，核無違誤，而
    駁回抗告人於原審法院之聲明異議，經核並無不合，抗告人
    猶執陳詞空言否認有拒絕停車接受稽查而逃逸之違規行為，
    提起抗告，為無理由，應予駁回。
五、據上論斷，應依道路交通案件處理辦法第26條、刑事訴訟法
    第412條，裁定如主文。
中    華    民    國    99    年    11    月    25    日
                  刑事第九庭審判長法  官  陳貽男
                                  法  官  詹駿鴻
                                  法  官  宋明蒼
以上正本證明與原本無異。
不得再抗告。
                                  書記官  駱麗君
中    華    民    國    99    年    11    月    25    日

司法院資訊處製作；財團法人民間司法改革基金會備份。
